臺灣臺中地方法院刑事判決　　　　　　　　　　　　九十三年度訴字第一三三二號
　　公　訴　人　臺灣臺中地方法院檢察署檢察官
　　被　　　告　乙○○
　　選任辯護人　林道啟律師
右列被告因加重強盜案件，經檢察官提起公訴（九十三年度偵字第九三三一號）及言
詞追加起訴，本院判決如左：
    主  文
乙○○連續意圖為自己不法之所有，攜帶兇器，以強暴至使不能抗拒，而取他人之物
，累犯，處有期徒刑玖年，扣案之西瓜刀壹把沒收。又以非法之方法，剝奪人之行動
自由，累犯，處有期徒刑參月，扣案之鐵絲線壹條沒收。應執行有期徒刑玖年貳月，
扣案之西瓜刀壹把、鐵絲線壹條均沒收。
    事  實
一、乙○○前因違反肅清煙毒條例等案件，經臺灣高雄地方法院於民國八十六年五月
    八日判處有期徒刑三年六月確定，經送監執行，於八十九年十二月十六日假釋期
    滿執行完畢；又因詐欺案件，經臺灣高雄地方法院於九十年十二月二十七日判處
    有期徒刑三月，於九十二年六月十七日易科罰金執行完畢；另因竊盜案件，經臺
    灣新竹地方法院於九十年十二月三十一日判處有期徒刑五月確定，於九十二年六
    月十二日易科罰金執行完畢。猶不知悔改，因缺錢花用，竟基於意圖為自己不法
    所有之概括犯意，攜帶一把客觀上足以對人之生命、身體構成威脅而具有危險性
    之西瓜刀，駕騎車牌號碼ＸＭＤ－四五八號機車至下述地點，連續為強盜他人財
    物行為：
（一）於九十三年五月四日九時二十分許，在臺中市西屯區福上巷二七三號「雅點便
      利商店」內，持西瓜刀逼指店員庚○○，以此強暴方式至使庚○○不能抗拒而
      依其命令開啟收銀機，再強取現金新臺幣（下同）一千二百元，得手後即逃逸
      。
（二）於九十三年五月五日十七時二十五分許，在臺中市○○區○○路二段二○九之
      五號「衣殿園服飾精品店」內，持西瓜刀逼指店員戊○○，以此強暴方式至使
      戊○○不能抗拒，再強取抽屜內之現金四千餘元，得手後即逃逸。
（三）於九十三年五月六日十七時許，在臺中市○○區○○路十五號「萊爾富便利商
      店」內，持西瓜刀架在店員丙○○脖子上，以此強暴方式至使丙○○不能抗拒
      而依其命令開啟收銀機，再強取現金四千一百五十元。乙○○得手後欲逃逸時
      ，因見二名路人行經該處，恐丙○○出外求救，遂另行起意，以隨身攜帶之鐵
      絲線一條綁住丙○○雙腳，以此強暴方式剝奪丙○○之行動自由，再逃離該處
      。
（四）於九十三年五月十日十四時四十分許，在臺中市○○區○○路二段一五三號「
      全家便利商店」內，持西瓜刀架在店員丁○○脖子上，以此強暴方式至使丁○○不能抗拒而依其命令開啟收銀機，再強取現金四千一百元及十張行動電話易
      付卡，得手後即逃逸。
（五）於九十三年五月十一日十一時三十五分許，在臺中市○區○○路一○八號「全
      家便利商店」內，持西瓜刀架在店員己○○脖子上，以此強暴方式至使不能抗
      拒而依其命令開啟收銀機，乙○○即強行取走現金五千八百元，得手後即逃逸
      。
（六）於九十三年五月十二日中午十二時許，在臺中市西屯區○○區○路六之一號「
      萊爾富便利商店」內，持西瓜刀逼指店員甲○○，以此強暴方式至使甲○○不
      能抗拒而依其命令開啟收銀機，再強取現金一萬三千元，得手後即逃逸。嗣於
      九十三年五月十三日十三時許，乙○○在臺中市○○區○○路與文心路口為警
      攔檢查獲，並在其所攜背包內扣得前開西瓜刀一把、鐵絲線一條及行動電話易
      付卡四張（已發還丁○○），始查悉上情。
二、案經臺中市警察局第六分局報告臺灣臺中地方法院檢察署檢察官偵查起訴（加重
    強盜部分）及檢察官以言詞追加起訴（妨害自由部分）。
    理  由
一、被告乙○○對於前開事實，於警詢、偵訊及本院調查、審理時均坦白承認，核與
    被害人庚○○、戊○○、丙○○、丁○○、己○○、甲○○於警詢及本院訊問時
    指訴之情節相符，並有被告為上開（四）犯行時經店內監視器錄得翻拍之全身（
    正面及側面）清晰照片三張（附在偵卷第四○至四一頁）、贓物領回條一紙、查
    獲現場圖一紙、犯案現場指認及查獲情形照片十九張在卷，及西瓜刀一把、鐵絲
    一條扣案可稽，是核被告自白與事實相符。本案事證至為明確，被告犯行洵堪認
    定。
二、選任辯護人雖謂：被告經警員攔下盤問時，警員尚不知被告即係犯超商搶案之人
    ，故被告自白超商搶案係伊所為，應符合自首要件等語。惟按刑法第六十二條所
    定自首減刑係以對於未發覺之犯罪，在有偵查犯罪職權之公務員知悉犯罪事實及
    犯人之前，向職司犯罪偵查之公務員坦承犯行，並接受法院之裁判而言。苟職司
    犯罪偵查之公務員已知悉犯罪事實及犯罪嫌疑人後，犯罪嫌疑人始向之坦承犯行
    者，為自白，而非自首。所謂發覺，不以有偵查犯罪之機關或人員確知其人犯罪
    無誤為必要，僅須有確切之根據得為合理之可疑者，亦屬發覺（最高法院九十三
    年度臺上字第六○七號判決要旨參照）。證人即查獲被告之警員吳宗諭於本院訊
    問時具結證稱：查獲被告前，因轄區有發生同一搶匪連續強盜超商之案件，上級
    遂發下如偵卷第四○至四一頁所示之搶匪照片供巡邏警員比對。伊當時發現騎機
    車、頭戴半罩式安全帽之被告前額有禿頭現象，與前開搶匪照片有像，遂將被告
    攔停，詢問被告年籍資料，請其脫下安全帽，再拿出照片比對，發現被告與照片
    中之搶匪非常像，嗣再發現被告背包內有一把西瓜刀，伊就直接問被告近日西屯
    區連續發生的超商搶案是否其所為？被告答稱是其搶的，伊始將被告帶案偵辦等
    語明確。可知本案早於被告坦承犯行前，警方業已掌握被告為上開（四）犯行時
    經店內監視器錄得翻拍之全身（正面及側面）照片三張（頭部並未戴安全帽或遮
    掩，故其臉部容貌清晰可見），且警員攔查被告時，復已發現被告與該等照片中
    之搶匪酷似，隨並發現被告攜有西瓜刀一把，足見偵查犯罪之警員對被告為本案
    犯罪已有確切之根據得為合理之可疑，故核被告前開供詞，僅為經警發覺其犯罪
    後之自白，尚不符自首之要件，惟仍得為犯後態度之量刑參考，應予敘明。
三、核被告乙○○所為，係犯刑法第三百三十條第一項、第三百二十一條第一項第三
    款之攜帶兇器強盜罪，及刑法第三百零二條第一項之以非法方法剝奪他人行動自
    由罪。被告六次加重強盜犯行，時間緊接，犯罪構成要件相同，顯係基於概括犯
    意反覆為之，為連續犯，應依刑法第五十六條之規定論以一罪，並加重其刑。再
    被告有如事實欄所載之前科，有臺灣臺中地方法院檢察署刑案資料查註紀錄表、
    臺灣高等法院被告全國前案紀錄表在卷可按，其受有期徒刑之執行完畢後，五年
    之內再犯上開有期徒刑以上之二罪，均為累犯，應依刑法第四十七條之規定，就
    加重強盜罪部分遞加重其刑，就剝奪他人行動自由罪部分加重其刑。被告所犯二
    罪，犯意各別、行為互殊，應分論併罰。爰審酌被告素行不佳，正值青壯，不循
    正業營生，光天化日公然持西瓜刀四處施暴強盜店家金錢，次數達六次之多，對
    被害人之身心、財產及社會治安侵害極鉅，本應從重量刑，惟念及其犯後坦承犯
    行，並主動供出犯罪事實欄（一）（二）（三）之犯行，頗具悔意（證人吳宗諭
    於本院訊問時即證稱：很少遇到強盜案被告這麼合作的等語），且已與上開六名
    被害人一一達成和解，賠償其等損失（有六紙和解書在卷可憑）等一切情狀，分
    別量處如主文所示之刑，並定其應執行之刑。扣案之西瓜刀一把、鐵絲一條，係
    被告所有供本案犯行所用之物，爰依刑法第三十八條第一項第二款之規定宣告沒
    收。
據上論斷，應依刑事訴訟法第二百九十九條第一項前段、第二百六十五條，刑法第五
十六條、第三百零二條第一項、第三百三十條第一項、第四十七條、第五十一條第五
款、第三十八條第一項第二款，罰金罰鍰提高標準條例第一條前段。
中      華      民      國      九十三    年      七      月    二十八  日
                                臺灣臺中地方法院刑事第十庭
                                    審判長法  官  郭  瑞  祥
                                          法  官  黃  家  慧
                                          法  官  蔡  建  興
右正本證明與原本無異。
如不服本判決，應於判決送達後十日內向本院提出上訴狀，上訴於臺灣高等法院臺中
分院( 須附繕本 )。
                                          書記官
中    華    民    國      九十三      年       七      月     二十八    日
附錄論罪科刑法條：
刑法第三百零二條第一項
私行拘禁或以其他非法方法，剝奪人之行動自由者，處五年以下有期徒刑、拘役或三
百元以下罰金。
刑法第三百三十條：
犯強盜罪而有第三百二十一條第一項各款情形之一者，處七年以上有期徒刑。
前項之未遂犯罰之。
刑法第三百二十一條：
犯竊盜罪而有左列情形之一者，處六月以上、五年以下有期徒刑：
  一、於夜間侵入住宅或有人居住之建築物、船艦或隱匿其內而犯之者。
  二、毀越門扇、牆垣或其他安全設備而犯之者。
  三、攜帶兇器而犯之者。
  四、結夥三人以上而犯之者。
  五、乘火災、水災或其他災害之際而犯之者。
  六、在車站或埠頭而犯之者。
前項之未遂犯罰之。
